【裁判字號】    92,簡上,131
【裁判日期】    920922
【裁判案由】    詐欺
【裁判全文】
臺灣桃園地方法院刑事判決                        九十二年度簡上字第一三一號
    上  訴  人  丁○○
    即  被  告
右上訴人即被告因詐欺等案件，不服本院中壢簡易庭民國九十一年十一月十三日九十
一年度桃簡字第八七九號第一審刑事簡易判決（聲請簡易判決處刑案號：九十一年度
偵字第九五五三號），提起上訴，本院管轄之第二審地方法院合議庭判決如左：
    主  文
原判決撤銷。
丁○○共同連續意圖為自己不法之所有，以詐術使人將本人之物交付，處拘役貳拾日
，如易科罰金，以參佰元折算壹日；又連續竊盜，處拘役貳拾日，如易科罰金，以參
佰元折算壹日。應執行拘役參拾日，如易科罰金，以參佰元折算壹日。緩刑貳年。
    事  實
一、丁○○係設於桃園縣八德市○○路○段九五○號甲○○百佳股份有限公司八德分
    店（下簡稱甲○○公司八德分店）之銷售主任，為從事業務之人，竟基於意圖為
    自己不法所有之概括犯意，先與店內職員丙○○（業經判決確定）基於詐欺取財
    之犯意聯絡，共同趁甲○○公司對外辦理「發票樂透」抽獎活動，由內部員工輪
    流負責抽獎之機會，而由丁○○於民國九十一年二月三日晚間七時許，在甲○○
    公司八德分店內，以其友戊○○名義填寫抽獎券後，即交予當日負責抽獎之丙○○，由丙○○於抽獎時，將上開戊○○名義抽獎券暗藏手中，再佯稱抽中該抽獎
    券為中獎得主，而以此方式使甲○○公司陷於錯誤誤認戊○○為中獎人，並按該
    抽獎券上記載之發票金額新臺幣（下同）二千八百八十八元，據以核發等值之購
    物兌換券予丁○○。得手後，丁○○復基於行使業務上登載不實文書之概括犯意
    ，於九十一年二月十二日，在甲○○公司八德分店，利用其輪值收銀員職務之便
    ，於不詳顧客前往消費時，即將其上開所詐得之購物兌換券與顧客消費金額折換
    現金二千八百八十八元，並明知該次交易以禮券入帳係不實之事項，而登載於其
    業務上作成之電腦交易資料，且據以列印當日對帳單後回報甲○○公司核帳，進
    而予以行使，足以生損害於甲○○公司管理帳款收取之正確性。丁○○承前同一
    詐欺取財、行使業務上登載不實文書之概括犯意，於九十一年二月四日晚間七時
    許，在甲○○公司八德分店內，趁自己擔任當日抽獎活動抽獎人之便，又以前述
    相同之施行詐術方式，偽稱為其友邱麗君中獎，再次使甲○○公司陷於錯誤誤信
    邱麗君為中獎人，並據以核發六百二十九元之購物兌換券予丁○○，而丁○○於
    詐得該購物兌換券後，復於九十一年二月十二日，在甲○○公司八德分店，利用
    其輪值收銀員職務之便，於不詳顧客前往消費時，即將其上開所詐得之購物兌換
    券與顧客消費金額折換現金六百二十九元，並明知該次交易以禮券入帳係不實之
    事項，而登載於其業務上作成之電腦交易資料，且據以列印當日對帳單後回報甲○○公司核帳，進而予以行使，足以生損害於甲○○公司管理帳款收取之正確性
    。
二、丁○○又另行基於意圖為自己不法所有之概括犯意，先後於九十一年二月一日零
    時許、同年四月十一日零時許，連續在甲○○公司八德分店內，利用其他職員疏
    於保管、注意之際，分別徒手竊取甲○○公司所有烹飪雜誌三本（價值二百六十
    七元）、唐安麒養生寶一瓶（價值五百八十元），得手後均留供己用。嗣經甲○○公司內部稽查核對帳冊發覺有異，始自行查知上情。
三、案經甲○○公司訴請桃園縣警察局八德分局報請臺灣桃園地方法院檢察署檢察官
    偵查後，聲請以簡易判決處刑。
    理  由
一、上訴人即被告丁○○雖經合法傳喚，無正當理由未到庭，惟其於右揭時、地，連
    續詐得甲○○公司所有之上開購物兌換券，及竊取甲○○公司所有之烹飪雜誌三
    本、唐安麒養生寶一瓶之事實，迭據其於警訊、偵查及本院調查程序中坦承不諱
    （見偵查卷第四、二十六頁及本院九十二年七月二十四日訊問筆錄），並核與告
    訴代理人即甲○○公司保安部主任乙○○於警訊及本院調查程序中所指述之情節
    相符（見偵查卷第八頁及本院九十二年六月十九日訊問筆錄），且經共犯丙○○
    於警訊、偵查及本院調查程序中就其如何配合被告在抽獎活動中作弊等情供述明
    確在卷（見偵查卷第十、二十六頁及本院九十二年七月二十四日訊問筆錄）。此
    外，復有甲○○公司交易明細表五張、發票樂透抽獎券二張、購物兌換券二張、
    統一發票二張、贓物領據一份附卷可稽（附於偵查卷第十二至二十一頁）。本件
    事證已臻明確，被告右揭犯行足可認定。
二、核被告上開利用抽獎活動，向甲○○公司詐取購物兌換券之所為，係犯刑法第三
    百三十九條第一項之詐欺取財罪；其將明知為不實之事項，而登載於其業務上作
    成之電腦交易資料，並持交甲○○公司核帳之所為，係犯同法第二百十六條、第
    二百十五條之行使業務上登載不實文書罪。被告利用甲○○公司其他職員疏於保
    管、注意之際，竊取甲○○公司所有財物之所為，則係犯刑法第三百二十條第一
    項之竊盜罪。被告上開所為業務上登載不實之低度行為，為行使之高度行為所吸
    收，不另論罪。被告與丙○○就於九十一年二月三日，向甲○○公司詐取購物兌
    換券之犯行間，有犯意聯絡及行為分擔，就該部分犯行為共同正犯。被告前後各
    二次之詐欺取財、業務上登載不實文書及竊盜行為，時間均緊接，所犯分別為構
    成要件相同罪名，顯係均基於概括犯意反覆而為，為連續犯，應依刑法第五十六
    條之規定各論以一罪，並均加重其刑。被告所犯連續詐欺取財罪與連續行使業務
    上登載不實文書罪間，有方法結果之牽連關係，為牽連犯，應從一重之連續詐欺
    取財罪處斷。被告所犯連續詐欺取財、連續竊盜二罪間，方法不同，構成要件互
    異，係分別起意，應分論併罰。至被告雖先後在上開抽獎券上偽造戊○○、邱麗
    君二人名義之簽名，惟不論中獎與否，該偽造簽名之效果，對戊○○二人均無足
    以生損害之情，是其此部分所為，尚與偽造文書罪之構成要件有間，併予敘明。
    原審據以論罪科刑，固非無見，惟漏未審酌被告將明知為不實之事項，而登載於
    其業務上作成之電腦交易資料，以供核帳之行為，另構成行使業務上登載不實文
    書罪之犯行，尚有違誤。上訴意旨以被告與告訴人已經達成和解為由，指摘原判
    決不當，雖無可取，然原判決既有上開可議之處，自應由本院予以撤銷改判。爰
    審酌被告並無任何前科，有臺灣桃園地方法院檢察署刑案資料查詢紀錄表及臺灣
    高等法院被告全國前案紀錄表各一紙附卷可稽，素行尚佳，其所詐取及竊得之財
    物價值總和非鉅，犯罪情節亦非重大，且其事後坦承犯行，並已與告訴人達成和
    解，賠償告訴人之損失，有和解書一份附卷足憑（附於本院卷第六頁），犯後態
    度良好等一切情狀，就其所犯上開二罪各量處如主文所示之刑，並均諭知易科罰
    金之折算標準，及依法定其應執行之刑，並諭知易科罰金之折算標準，以示懲儆
    。末查，被告前未曾受有期徒刑以上刑之宣告，有上開被告全國前案紀錄表及刑
    案資料查註紀錄表各一份在卷足憑，因一時失慮，偶罹刑典，經此刑之宣告後，
    應知警惕而無再犯之虞，本院因認暫不執行其刑為當，予以宣告緩刑二年，用啟
    自新。
三、被告經合法通知，無正當理由不到庭，爰不待其陳述逕行判決。
據上論斷，應依刑事訴訟法第四百五十五條之一第三項、第三百六十九條第一項前段
、第三百七十一條、第三百六十四條、第二百九十九條第一項前段，刑法第二十八條
、第五十六條、第二百十五條、第二百十六條、第三百二十條第一項、第三百三十九
條第一項、第五十五條、第五十一條第六款、第四十一條第一項前段、第七十四條第
一款，罰金罰鍰提高標準條例第一條前段、第二條，判決如主文。
本案經檢察官廖先志到庭執行職務。
中        華        民        國    九十二    年    九     月   二十二  日
                                臺灣桃園地方法院刑事第十二庭
                                    審判長法  官  游紅桃
                                          法  官  曾雨明
                                          法  官  王美玲
右正本證明與原本無異
本判決不得上訴
                                          書記官  張嘉雯
中       華        民        國    九十二    年     十    月      二    日
附錄本案論罪科刑法條：
刑法第三百三十九條第一項
 (普通詐欺罪)
意圖為自己或第三人不法之所有，以詐術使人將本人或第三人之物交付者
，處五年以下有期徒刑、拘役或科或併科一千元以下罰金。
刑法第二百十六條
 (行使偽造變造或登載不實之文書罪)
行使第二百十條至第二百十五條之文書者，依偽造、變造文書或登載不實
事項或使登載不實事項之規定處斷。
刑法第二百十五條
 (業務上文書登載不實罪)
從事業務之人，明知為不實之事項，而登載於其業務上作成之文書，足以
生損害於公眾或他人者，處三年以下有期徒刑、拘役或五百元以下罰金。
刑法第三百二十條第一項
 (普通竊盜罪、竊佔罪)
意圖為自己或第三人不法之所有，而竊取他人之動產者，為竊盜罪，處五
年以下有期徒刑、拘役或五百元以下罰金。


司法院資訊處製作；財團法人民間司法改革基金會備份。
